臺灣新竹地方法院民事簡易判決　　　　　 九十三年度竹簡字第三八八號
　　原　　　告　甲○○
　　被　　　告　乙○○
右當事人間回復原狀事件，本院於民國九十三年六月三日言詞辯論終結，判決如左：
    主    文
被告應將新竹縣新埔鎮○○段下枋寮小段五二六地號上如附圖所示Ａ部分回填土面積
四八三平方公尺、Ｃ部分道路二七四平方公尺下方的建築廢棄物清除，將Ａ、Ｃ部分
回復為池塘，Ｄ部分廣場面積一六零平方公尺的水泥挖除，Ｆ部分田地面積十九平方
公尺之農作物清除，並將Ａ、Ｃ、Ｄ、Ｆ連同Ｂ部分空地三十二平方公尺及Ｅ部分空
地十一平方公尺之土地返還原告及全體共有人。
訴訟費用由被告負擔。
本判決得假執行。
    事實及理由
一、原告主張：
（一）新竹縣新埔鎮○○段下枋寮小段五二六地號（以下簡稱系爭土地）為原告及訴
      外人徐添才、葉金土、邱春香、甲○○、古秋花、邱滿妹所共有，惟遭被告非
      法傾倒大批建築廢棄物於系爭地號之池塘中，並鋪設道路，致池塘縮小，嚴重
      影響池塘蓄水容量，不利農業灌溉，並鋪設水泥廣場，興建鐵皮屋（訴訟中被
      告已自行拆除），且被告所有與系爭土地毗鄰之田地，亦有部分占用系爭土地
      ，爰依所有物返還請求權，訴請被告歸還竊佔土地，並清除回填之建築廢棄物
      ，恢復該溜地原貌。
（二）對被告抗辯之陳述：民國八十四年部分共有人挖池塘之事，原告並不知道，原
      告是八十八、八十九年才發現池塘被傾倒廢棄物，面積變小，檢察官去現場挖
      掘時，確實有挖到建築廢棄物，而被告竊佔及違反廢棄物清理法之行為業經刑
      事判決判處有罪確定，被告抗辯並未傾倒廢棄物云云不足採信。
    並聲明：如主文所示。
二、被告抗辯：被告之田有做田埂，田埂外為原告之地，並未侵占原告之地。水泥廣
    場是被告所鋪設，但該部分為被告所有之土地，如田地、水泥廣場有佔用到原告
    系爭土地，願意拆還。道路非被告所做，八十四年系爭土地所有人邱春香、葉煥
    堂（現移轉給邱滿妹）、葉煥堂（葉金土之子）為灌溉排水找怪手將池塘挖深，
    挖出來的土就堆在兩旁，被告並無填土至池塘。建築廢棄物均為模版，都載回家
    燒水洗澡，系爭土地上之廢棄物非被告所倒。
    並聲明：請求駁回原告之訴。
三、得心證之理由：
（一）本件原告主張系爭土地為原告及訴外人徐添才、葉金土、邱春香、甲○○、古
      秋花、邱滿妹所共有，業據提出土地登記謄本為證，又系爭土地上之田埂、農
      作物、水泥廣場皆為被告所施作、鋪設，此部分之事實為被告所自認，被告施
      作之田埂、農作物、所鋪設水泥廣場、分別占用系爭土地如附圖所示Ｆ部分一
      九平方公尺、Ｄ部分面積一六零平方公尺，及Ａ部分現堆有回填土面積四八三
      平方公尺、Ｃ部分水泥道路二七四平方公尺下方有建築廢棄物，Ｂ部分空地三
      十二平方公尺，為兩造所不爭執，亦據本院履勘現場，並囑託地政人員測量屬
      實，制有勘驗筆錄及複丈成果圖各一份在卷可稽，堪信為真實。
（二）至於附圖所示Ａ部分回填土及Ｃ部分道路二七四平方公尺，及其下方有建築廢
      棄物，被告雖以前詞置辯，惟查：被告於附圖所示Ａ部分堆有回填土及Ｃ部分
      道路二七四平方公尺下方堆放建築廢棄物乙節，業據證人葉徐五妹於九十一年
      度偵字第五六八七號刑事案件偵查時證述明確，證稱：本案測量魚池溜地旁之
      道路，係三年多前乙○○所填建，我有跟被告說不能用廢棄物填建道路，被告
      說那是他的地，很凶的說不要我管，我親眼看到被告倒好幾次，有磚頭、壞掉
      的板模全部丟下去，當時是卡車載來的，我還親眼看見他指揮怪手等語（見九
      十一年度偵字第五六八七號卷第七十八頁）；於審判中證稱：魚池與被告的田
      及豬舍中間這條路是被告自己弄了三、四年，以前沒有馬路等語（見九十二年
      度訴字第一二六號卷第五十九頁）。證人徐添才於上開案件審判中證稱：池塘
      與被告田中間的道路是被告之前拿木屑及建築廢棄物倒在底下在舖設泥土，原
      來是土的田埂後來變成水泥田埂；我在田裡做事情，看到被告倒磚頭、垃圾、
      模板碎片，我有阻擋，但他用很強硬的口氣說，你的池塘還在我沒有倒在你的
      池塘；只看到被告自己開一台中型卡車載廢棄物，沒有看到其他的車子等語（
      見九十二年度訴字第一二六號卷第五十四頁至五十七頁）。證人李金印於上開
      案件審判中證稱：本來池塘與豬舍及被告田中間沒有道路，三、四年中間突然
      間變大路，大概兩年前左右，我看過被告用卡車在東西進來，卡車在倒時有在
      場，看見被告在指揮，且有看到磚塊、板模、水泥塊等語（見九十二年度訴字
      第一二六號卷第六十四至六十七頁）。又證人曾平正於上開案件審判中證稱：
      八十四年挖掘池塘的土應該沒有很多，挖了大概兩天，只有一台挖土機等語（
      見九十二年度訴字第一二六號卷第六十七頁）。則依證人所述，證人只使用一
      台挖土機，工作時間約兩天，當無法將大量淤泥堆積在池塘四周，而形成如目
      前池塘四周堆積大量土堆之狀態，另系爭土地附近之豬舍，為八十九年被告所
      蓋，而至豬舍除魚池旁之道路外，並無其他道路所通行，為被告於上開刑事案
      件偵查中所自陳（見九十一年度偵字第五六八七號卷第八十三頁），且證人均
      證稱之前並無道路可供通行，是該道路顯係被告為供自己通往豬舍而鋪設，另
      由複丈成果圖所示，該道路緊接於被告所鋪設之水泥廣場，及業已拆除之鐵皮
      屋，益徵被告係為供自己通行之便而鋪設，故本院認為被告所為前開辯解，均
      不足採，被告竊佔及違反廢棄物清理法之犯行，業經本院九十二年訴字第一二
      六號判處罪刑確定，並經本院調卷查明屬實，是被告於附圖Ａ部分堆放回填土
      及附圖Ｃ部分棄置建築廢棄物後並鋪設道路，致系爭池塘縮小之事實，洵堪認
      定。
（三）附圖所示Ｂ部份空地三二平方公尺部分，為附圖Ａ部分回填土及附圖Ｃ部分現
      有道路所包圍，使原告及系爭土地之共有人無法使用，又附圖Ｅ部分原為鐵皮
      屋，雖現已拆除，惟仍在被告占用使用中，應一併歸還。
（四）按民法第七百六十七條規定：「所有人對於無權占有或侵奪其所有物者，得請
      求返還之」。又同法第八百二十一條規定：「各共有人對於第三人，得就共有
      物之全部為本於所有權之請求。但回復共有物之請求，僅得為共有人全體之利
      益為之」。被告回填池塘之土地、棄置之建築廢棄物、施作之道路、農作物、
      鋪設之水泥廣場，及回填土、現有道路所包圍之空地，占用原告所有之系爭土
      地，且無法律上之正當權源，原告本於所有物返還請求權，及共有人之回復請
      求權，請求被告將新竹縣新埔鎮○○段下枋寮小段五二六地號上如附圖所示Ａ
      部分回填土面積四八三平方公尺、Ｃ部分道路二七四平方公尺下方的建築廢棄
      物清除，將Ａ、Ｃ部分回復為池塘，Ｄ部分廣場面積一六零平方公尺的水泥挖
      除，Ｆ部分田地面積十九平方公尺之農作物清除，並將Ａ、Ｃ、Ｄ、Ｆ連同Ｂ
      部分空地三十二平方公尺及Ｅ部分空地十一平方公尺之土地返還原告及全體共
      有人，自屬正當，應予准許。
四、假執行之宣告：
    本件為簡易訴訟程序所為被告敗訴之判決，爰依民事訴訟法第三百八十九條第一
    項第三款之規定，依職權宣告假執行。
五、訴訟費用負擔之依據：民事訴訟法第七十八條。
中　　　華　　　民　　　國　　九十三　　年　　　六　　　月　　二十四　　日
                                  臺灣新竹地方法院新竹簡易庭
~B法　　　官　彭洪英
右為正本係照原本作成。
如對本判決上訴，須於判決送達後廿日內向本院提出上訴狀。
~B法院書記官　吳美雲
中　　　華　　　民　　　國　　九十三　　年　　　六　　　月　　二十四　　日
